【裁判字號】    98,訴,1761
【裁判日期】    981230
【裁判案由】    搶奪
【裁判全文】
臺灣彰化地方法院刑事判決              98年度訴字第1761號
公  訴  人  臺灣彰化地方法院檢察署檢察官
被      告  丁○○
            甲○○
上列被告等因搶奪案件，經檢察官提起公訴（98年度偵字第7954
號），本院判決如下：
    主  文
丁○○共同意圖為自己不法之所有，而搶奪他人之動產，累犯，
處有期徒刑壹年；又共同意圖為自己不法之所有，而搶奪他人之
動產，累犯，處有期徒刑壹年。應執行有期徒刑壹年拾月。
甲○○共同意圖為自己不法之所有，而搶奪他人之動產，處有期
徒刑陸月，如易科罰金，以新臺幣壹仟元折算壹日；又共同意圖
為自己不法之所有，而搶奪他人之動產，處有期徒刑陸月，如易
科罰金，以新臺幣壹仟元折算壹日。應執行有期徒刑拾月，如易
科罰金，以新臺幣壹仟元折算壹日。
    犯罪事實
一、丁○○前有多次搶奪前科，其於民國96年間又因竊盜及搶奪
    案件，分別經本院以96年度訴字第543 號判處應執行刑為有
    期徒刑1 年7 月確定，又另因搶奪案件，經本院以96年度彰
    簡字第615 號判處有期徒刑6 月確定，嗣經依中華民國96年
    罪犯減刑條例減其刑期後，應執行有期徒刑1 年，於97年3
    月7 日執行完畢。詎猶不知悔改，因與其同居女友甲○○（
    現為其配偶）均無業，平日為支應渠等玩樂花費及丁○○2
    名幼年子女日常生活所需，經濟狀況窘迫，於98年9 月6 日
    下午8 時許，丁○○與甲○○2 人在彰化縣花壇鄉○○路某
    處超商打玩電動玩具，因身上已無現金可供機車加油，竟在
    路上隨機攔下某姓名年籍不詳之成年女子向之借得新臺幣（
    下同）50元返家後，竟基於意圖為自己不法所有之犯意聯絡
    ，復於同日下午9 時許，丁○○騎乘其不知情之父周富文所
    有車牌號碼KWN —206 號重型機車附載甲○○再度出門，共
    同為下列搶奪行為：
    （一）渠2 人先騎乘前開機車前往彰化縣彰化市彰化火車站
          附近某機車托運行，由丁○○向該托運行商借工具拆
          卸車牌以逃避查緝，再搭載甲○○至同縣彰化市區繞
          行搜尋作案目標，嗣於同日下午9 時50分許，行經彰
          化縣彰化市○○路80號前時，見路旁行人乙○○斜背
          皮包獨自1 人在路上行走並沿途講行動電話，隨即驅
          車自右後方靠近，乘乙○○不及防備之際徒手奪取李
          詩寧所背之皮包，丁○○奪取皮包之際，明知乙○○
          可能因奮力拉扯而有跌倒受傷之危險，仍基於不確定
          故意用力奪取，乙○○一時重心不穩而向前方倒仆在
          地，然丁○○仍加速往前拖行乙○○，致其雙手、右
          腳膝蓋、左腰等多處受有擦傷而不得不鬆開皮包，周
          義松、甲○○搶得皮包後，由丁○○取出其內之現金
          500 元，皮包則棄置於路旁。
    （二）復於同日下午10時10分許，丁○○與甲○○共同騎乘
          上開未懸掛車牌之機車，見丙○○（起訴書誤載為沈
          淑鈴）手持皮包乘坐其男友所騎駛之機車，由彰化縣
          彰化火車站沿較偏僻小路行駛，欲返回同縣秀水鄉住
          處，認有機可乘，乃減慢速度尾隨其後，待丙○○行
          經同縣彰化市○○路112 號前時，丁○○瞬間加速驅
          車靠近，並徒手用力奪取丙○○手上所持皮包，得手
          後，由丁○○自皮包內取出SONY廠牌DSC —Y90 型之
          數位相機1 台，並藏放在其位在同縣秀水鄉○○村○○路304 號住處洗衣機下方，皮包內其餘物品連同皮
          包則丟棄在同縣花壇鄉○○村○○路「社區活動中心
          」對面池塘。嗣經警方調閱監視錄影畫面，始循線查
          知上情。
二、案經乙○○、丙○○訴由彰化縣警察局彰化分局報請臺灣彰
    化地方法院檢察署檢察官偵查起訴。
    理  由
一、按被告以外之人（包括證人、鑑定人、告訴人、被害人及共
    同被告等）於審判外之陳述，雖不符刑事訴訟法第159 條之
    1 至第159 條之4 之規定，而經當事人於審判程序同意作為
    證據，法院審酌該言詞陳述或書面陳述作成時之情況，認為
    適當者，亦得為證據。當事人、代理人或辯護人於法院調查
    證據時，知有第159 條第1 項不得為證據之情形，而未於言
    詞辯論終結前聲明異議者，視為有前項之同意，刑事訴訟法
    第159 條之5 定有明文，立法意旨在於傳聞證據未經當事人
    之反對詰問予以核實，原則上先予排除。惟若當事人已放棄
    反對詰問權，於審判程序中表明同意該等傳聞證據可作為證
    據；或於言詞辯論終結前未聲明異議，基於尊重當事人對傳
    聞證據之處分權，及證據資料愈豐富，愈有助於真實發見之
    理念，且強化言詞辯論主義，使訴訟程序得以順暢進行，上
    開傳聞證據亦均具有證據能力。查本案後述所援引之全部卷
    證，公訴人、被告及其等之選任辯護人均不爭執其證據能力
    ，本院復衡以該等供述證據作成時之情況，應為適當，是可
    認後述所引用證據之證據能力均無疑義，合先敘明。
二、訊據被告丁○○固坦承有於上揭時、地搶奪告訴人乙○○、
    丙○○財物之事實，惟辯稱：「上揭2 件搶奪案均係伊一人
    臨時起意犯下，同案被告甲○○事先並不知情」云云；訊據
    被告甲○○則矢口否認有何搶奪犯行，辯稱：「上揭2 件搶
    奪案均係同案被告丁○○臨時起意獨自所為，伊並不知情」
    云云。經查，被告2 人上揭犯行，業據證人即告訴人乙○○
    於警詢時及丙○○於警詢及本院審理時證述明確，復有贓物
    認領保管單2 紙、被告2 人行搶前後為監視錄影器路下之翻
    拍照片10張、被告2 人行搶時所穿著衣物及騎乘之機車照片
    14 張 、被告甲○○帶同員警前往棄置贓物地點起獲贓物之
    照片4 張等在卷可稽，以及被告2 人行搶時所穿戴之口罩1
    個、安全帽1 頂、女花紋外套1 件、白色上衣1 件、黑色長
    褲1件 扣案可資佐證，渠等共犯上開2 次搶奪案件犯行，均
    洵堪認定。
三、至被告甲○○雖以前揭情詞置辯，惟本案2 次搶奪犯行，係
    在同日相隔未達30分鐘之內發生，被告甲○○自始均在被告
    丁○○機車後座，實難諉為不知；又依證人乙○○於警詢時
    及證人丙○○於本院審理時證述之遭搶經過，均係在人煙較
    為僻靜之巷道內遭被告2 人飛車搶奪，而證人丙○○復證稱
    在遭搶奪前曾注意到被告丁○○刻意減慢車速尾隨之情狀，
    顯見被告丁○○並非臨時起意為此搶奪犯行，而係跟蹤被害
    人後伺機選擇適當之地點下手行搶，則後座之被告甲○○豈
    有事前毫無所悉之理？況以被害人乙○○遭搶奪之際復與被
    告丁○○相互拉扯皮包背帶，以渠等騎乘機車之行進速度，
    加以被害人拉扯之力道，倘後座之被告甲○○果全然不知情
    ，如何能維持人車重心平穩不致墜地而加速逃逸離去？參以
    被告甲○○於偵訊時即供稱：「丁○○在向機車托運行商借
    工具拆卸車牌時，伊大概即已知悉丁○○要做何事」等語（
    見偵查卷第9 頁），是被告甲○○主觀上對被告丁○○將騎
    乘機車搭載渠前往搶奪財物乙情應知之甚詳，且被告甲○○
    事後更偕同被告丁○○前往藏放及棄置贓物，足認被告2 人
    就上揭2 件搶奪案，自有犯意聯絡甚明。綜上所述，被告2
    人所辯均係卸責之詞，不足採信。本案事證明確，被告2 人
    搶奪犯行，洵堪認定。
四、按刑法第325 條第1 項所稱之「搶奪」，係指乘人不備或不
    及抗拒而公然攫取他人支配範圍以內之物，移轉於自己實力
    支配下之行為而言。例如於公共場所，公然奪取他人頸上項
    鍊，或趁婦女不備之際，自身後攫取其皮包等皆屬之。惟搶
    奪行為雖係施用不法腕力，自財物所持人支配範圍內移轉於
    自己之所持，然並不以直接對被害人之身體施加不法腕力，
    或與被害人互相拉扯為必要。茍其出手攫奪財物之情形已達
    共見共聞或不畏見聞之狀況，而不掩形聲，急遽攫取者，仍
    不失為搶奪（最高法院91年度臺上字第6753號判決意旨參照
    ）。查本件被告丁○○騎乘機車搭載有共同犯意聯絡之甲○○，驅近被害人乙○○、丙○○，趁渠等不及防備之際，伸
    手攫取皮包，核渠等如犯罪事實(一)所為，均係犯刑法第277
    條第1 項之傷害罪及同法第325 條第1 項之搶奪罪；如犯罪
    事實(二)所為，均係犯刑法325 條第1 項搶奪罪。告訴人乙○○於警詢時指訴遭被告2 人搶奪及施暴傷害之經過，並請求
    依法追訴渠等刑事責任，自應認為對傷害部分有告訴之意，
    起訴意旨漏論刑法第277 條傷害罪，容有未洽，惟此部分與
    已起訴之搶奪罪有想像競合犯裁判上一罪之關係，而應併予
    審究（最高法院98年度臺上字第3344號判決要旨參照）。被
    告丁○○及甲○○就上開犯行，互有犯意聯絡，為共同正犯
    。又被告等如犯罪事實(一)所示以一行為觸犯搶奪、傷害二罪
    名，屬想像競合犯，應從搶奪重罪處斷，而渠等2 次搶奪犯
    行，時、地均有所間隔，被害人亦不相同，顯係基於各別犯
    意為之，應予分論併罰。又被告丁○○有如犯罪事實欄所示
    之前科紀錄，其於上開有期徒刑執行完畢後5 年以內，故意
    再犯本件最重本刑為有期徒刑以上之2 罪，均為累犯，各應
    依法加重其刑。爰審酌被告丁○○前已有搶奪前科，仍不知
    深自悔悟，又考量渠等搶奪他人財物之次數、價值、事後均
    未賠償被害人，犯罪所生損害非輕，又犯罪手段均係騎乘機
    車搶奪夜歸女性，得手後加速逃逸，其等犯罪手段對被害人
    之生命、身體安全有潛在危害，短時間內密集行搶，影響社
    會治安甚鉅，被告丁○○雖坦認己身全部罪行，惟就被告甲○○涉案部分避重就輕、多所迴護，被告甲○○飾詞狡辯，
    未能坦承犯行，對於自己違法行為欠缺悔悟改過之具體表現
    ，態度不佳，惟念及被告甲○○並無任何前科，素行尚非不
    良，有臺灣高等法院被告前案紀錄表1 份在卷可按，暨其參
    與犯罪之程度、生活狀況等一切情狀，分別量處如主文所示
    之刑，並定其2 人應執行之刑，及就被告甲○○諭知易科罰
    金之折算標準。
五、扣案口罩1 個、女花紋外套1 件、白色上衣1 件、黑色長褲
    1 件，雖分別係被告等所有，且於案發當日穿著，業據被告
    2 人供明在卷，然觀諸卷附該等扣案衣物照片，僅係一般日
    常衣物，確無法達掩飾被告身分之目的，又非義務沒收之物
    ，尚無沒收之必要。至被告甲○○共犯本件搶奪犯行時，所
    配戴其所有之安全帽1 頂，惟按機器腳踏車附載人員，均應
    戴安全帽，道路交通安全規則第88條第1 項第5 款定有明文
    ，從而依照我國現行交通法規，配戴安全帽本係法律所強制
    ，是尚難逕認係專供犯本案搶奪罪所用之物，且該安全帽亦
    均非違禁物，本院認尚與沒收之要件不合，爰均不併予宣告
    沒收，併此敘明。
據上論斷，應依刑事訴訟法第299 條第1 項前段，刑法第28條、
第277 條第1 項、第325 條第1 項、第55條、第47條第1 項、第
41條第1 項前段、第51條第5 款，大法官會議解釋字第662 號，
刑法施行法第1 條之1 ，判決如主文。
本案經檢察官趙冠瑋到庭執行職務。
中    華    民    國    98    年    12    月    30    日
                  刑事第七庭    審判長法官  簡璽容
                                法      官  黃玉齡
                                法      官  胡宜如
以上正本證明與原本無異。
如不服本判決應於收受判決後10日內向本院提出上訴書狀，並應
敘述具體理由。其未敘述上訴理由者，應於上訴期間屆滿後20日
內向本院補提理由書（均須按他造當事人之人數附繕本）「切勿
逕送上級法院」。
告訴人或被害人對於判決如有不服具備理由請求檢察官上訴者，
其上訴期間之計算係以檢察官收受判決正本之日期為準。
                                書記官  林淑文
中    華    民    國    98    年    12    月    30    日
附錄本案論罪科刑法條：
中華民國刑法第325條
意圖為自己或第三人不法之所有，而搶奪他人之動產者，處6 月
以上5 年以下有期徒刑。
因而致人於死者，處無期徒刑或7 年以上有期徒刑，致重傷者，
處3 年以上10年以下有期徒刑。
第1 項之未遂犯罰之。

司法院資訊處製作；財團法人民間司法改革基金會備份。
